【裁判字號】    97,簡上,67
【裁判日期】    970923
【裁判案由】    傷害
【裁判全文】
臺灣新竹地方法院刑事判決              97年度簡上字第67號
上  訴  人  臺灣新竹地方法院檢察署檢察官
被      告  甲○○
上列被告因過失傷害案件，檢察官不服本院簡易庭97年度竹交簡
字第179號，中華民國97年3月5日第一審簡易判決（聲請簡易判
決處刑案號：97年度調偵字第24號），提起上訴，本院管轄第二
審之合議庭判決如下：
    主  文
原判決撤銷。
甲○○因過失傷害人，處拘役伍拾捌日，如易科罰金，以新臺幣
壹仟元折算壹日；減為拘役貳拾玖日，如易科罰金，以新臺幣壹
仟元折算壹日。
    事  實
一、甲○○於民國96年4月2日晚上10時許，駕駛車牌號碼3F-314
    3號自用小客車由新竹縣芎林鄉○○路往竹北方向行駛，欲
    經由國道三號公路返回其位於苗栗縣苗栗市龍岡10-1號2樓
    住處，嗣於同日晚上10時20分許，行經新竹縣芎林鄉○○路
    2 段756號前，本應注意汽車起步前應顯示方向燈，注意前
    後左右有無障礙或車輛行人，並應讓行進中之車輛行人優先
    通行，而依當時情形，天候雖雨，夜間有照明、柏油路面濕
    潤無缺陷或障礙物，視距良好，無不能注意之情事，竟疏未
    注意而自上開富林路2段756號前對面道路路邊駛入車道，擬
    自該處中央分隔島缺口迴轉，往國道三號公路南下匝道口方
    向行駛，嗣於迴轉過程因等候對向車輛通過而將車輛靜止橫
    跨在車道中，適有同向由乙○○酒後無照騎乘車牌號碼
    6FG-97 5號重型機車行駛至該處，因超速行駛而閃避不及，
    撞擊甲○○所駕駛之上述車輛左前鈑金，致人車倒地，而受
    有右大腿股骨骨折、臉部開放性傷口、胰臟裂傷、肝裂傷併
    內出血及休克等傷害。甲○○於本件車禍發生後，在未被有
    偵查犯罪職權之機關或公務員查知為犯人前，即委請同車友
    人報警，並主動於新竹縣警察局竹東分局芎林分駐所警員到
    場時，表明為肇事者及願受裁判之意。
二、案經乙○○訴由臺灣新竹地方法院檢察署檢察官偵查後聲請
    簡易判決處刑。
    理  由
壹、程序部分：
一、按被告以外之人於審判外之言詞或書面陳述，除法律另有規
    定者外，不得作為證據，刑事訴訟法第159條第1項固有明文
    規定。又被告以外之人於審判外之陳述，雖不符刑事訴訟法
    第159條之1至之4之規定，惟經當事人於審判程序同意作為
    證據，法院審酌該言詞陳述或書面陳述作成時之情況，認為
    適當者，亦得為證據，復為同法第159條之5第1項所明定。
    本案證人乙○○於警詢或偵查中之陳述，業經被告同意援引
    作為證據，本院審酌後亦認為適當，故其於審判外之陳述，
    自得作為本案之證據。另本案認定事實所引用之文書證據，
    並無證據證明係公務員違背法定程序所取得，亦無刑事訴訟
    法第159條之4之顯有不可信之情況與不得作為證據之情形，
    自應認有證據能力，此合先敘明。
貳、實體部分：
一、上開事實，業經被告甲○○於警詢、偵查及本院行準備程序
    、審理時均坦白承認（見臺灣新竹地方法院檢察署96年度他
    字第1831號偵查卷第27至30、48頁，本院第二審卷第17、10
    0頁），核與證人乙○○於警詢、偵查中證述車禍發生經過
    大致相符（見上開偵查卷第23至26、48頁），並有道路交通
    事故調查報告表(一)(二)、現場圖、衛生署竹東醫院竹東醫診字
    第2373號診斷證明書、行政院衛生署台中醫院署中醫字第05
    667號診斷證明書、衛生署新竹醫院第36573號診斷證明書各
    1份、現場照片4幀及告訴人受傷照片14幀等在卷為憑（見上
    開偵查卷第8至10、31至33、37、44、45頁及後附證物袋）
    。按汽車起駛前應顯示方向燈，注意前後左右有無障礙或車
    輛行人，並應讓行進中之車輛行人優先通行，道路交通安全
    規則第89條第1項第6款定有明文。查被告明知且本應遵守上
    述道路交通安全規則之規定，且依案發時雖為夜間、天候雨
    、路面濕潤，但現場有照明設施，柏油路面無缺陷亦無障礙
    物，視距良好，並無不能注意之情事，有前述道路交通事故
    現場圖、調查報告表(一)(二)及現場照片等存卷可查，竟仍於前
    開時、地未禮讓行進中之車輛優先通行，致告訴人所騎乘之
    機車閃避不及而撞擊被告所駕駛之上開自用小客車，造成告
    訴人前述之傷害，被告對於本件車禍之發生顯有過失，至屬
    明確。此外，經送鑑定結果，亦認為：被告駕駛自小客車於
    夜間由路邊駛入車道欲迴轉時未讓車道上行進中之車輛先行
    為肇事主因，告訴人無照駕駛重機車超速行駛未注意車前狀
    況為肇事次因，有台灣省竹苗區車輛行車事故鑑定委員會96
    年6月11日竹苗鑑960255字第0965301998號函暨其所附鑑定
    意見書、97年1月8日竹苗鑑970023字第0975300102號函暨其
    所附鑑定意見書及台灣省車輛行車事故覆議鑑定委員會96年
    8月1日府覆議字第0966202278號函各1份可參（見上開偵查
    卷第11至15頁、臺灣新竹地方法院檢察署97年度調偵字第24
    號偵查卷第2至5頁）。再者，本件告訴人所受傷害確因被告
    之過失行為所致，是被告之過失行為與告訴人之傷害結果間
    ，有相當因果關係，堪可認定。從而，本案事證明確，被告
    過失傷害犯行，堪以認定，應予依法論科。
二、核被告甲○○所為，係犯刑法第284條第1項前段之過失傷害
    罪。被告於犯罪未被發覺前，在事故現場等候，於警員到場
    時表明為肇事者而自願接受裁判，為被告所陳明，並有新竹
    縣警察局道路交通事故肇事人自首情形紀錄表1紙附卷可稽
    （見臺灣新竹地方法院檢察署96年度他字第1831號偵查卷第
    29、38頁、本院第二審卷第100頁），爰依刑法第62條前段
    之規定，減輕其刑。原審認被告犯行事證明確，予以論罪科
    刑，固非無見。惟告訴人雖無照駕駛重機車超速行駛未注意
    車前狀況，對於本件車禍之發生亦同有過失，惟僅為肇事之
    次因一節，業據台灣省竹苗區車輛行車事故鑑定委員會及台
    灣省車輛行車事故覆議鑑定委員會鑑定明確，已如前述，原
    審判決逕認告訴人酒後無照駕車乃本件車禍發生主因，實有
    誤會。檢察官上訴意旨依告訴人之請求指摘原審未考量被告
    為本件車禍肇事主因，量刑過輕，為有理由，應由本院予以
    撤銷改判。至檢察官於本院行準備程序時請求本院依職權調
    查告訴人所受傷害是否已達重傷害之程度一節，經本院依職
    權函詢之結果：告訴人所受肝裂傷併出血休克，在傷害之初
    確有生命危險和隨時手術之可能，惟告訴人自台中醫院轉診
    至新竹醫院時，肝臟損傷已趨穩定，無立即危險且無須手術
    治療，另告訴人所受右股骨骨折之傷害，經進行股骨開放性
    復位術並股釘內固定，術後情況穩定，雖有跛行現象及輕微
    兩下肢不等長（右下肢95公分、左下肢94.5公分），但不致
    影響其功能等情，有行政院衛生署新竹醫院97年5月8日新醫
    歷字第0970002665號函、97年9月9日新醫歷字第0970005684
    號函及行政院衛生署台中醫院97年5月14日中醫歷字第09700
    04613號函暨其所附告訴人病歷資料、病歷摘要等各1份在卷
    供參（見本院第二審卷第23至83、103至181頁），是告訴人
    所受傷害，尚未達重傷害之程度，附此敘明之。爰審酌被告
    為商科畢業，目前擔任作業員，月薪未逾新台幣2萬元，經
    濟狀況小康，惟於事故發生後逾1年猶未與告訴人達成民事
    和解，實值非難，兼衡本件車禍告訴人亦因酒後超速行駛而
    同有過失，除據告訴人自陳在卷，並有新竹縣警察局道路交
    通事故當事人酒精測定紀錄表及台灣省竹苗區車輛行車事故
    鑑定委員會鑑定意見書各1份為憑（見上開偵查卷第11至14
    、24、25、34頁），及被告犯後坦承犯行，前無任何犯罪紀
    錄，素行尚稱良好，有台灣高等法院被告前案紀錄表為據（
    見本院第二審卷第11頁）等一切情狀，量處如主文第2項所
    示之刑，及諭知易科罰金之折算標準。末查被告行為後，中
    華民國九十六年罪犯減刑條例於96年7月4日公布，96年7月1
    6日起施行，被告所犯之罪，犯罪時間在96年4月24日以前，
    所犯係刑法第284條第1項前段之過失傷害罪，合於該條例第
    2條第1項第3款之情形，爰依中華民國九十六年罪犯減刑條
    例第2條第1項第3款、第7條之規定，減輕其刑二分之一如主
    文第2項後段所示之刑，並諭知易科罰金之折算標準。
三、據上論斷，應依刑事訴訟法第455條之1第1項、第3項、第36
    9條第1項前段、第364條、第299條第1項前段，刑法第284條
    第1項前段、第62條前段、第41條第1項前段，中華民國九十
    六年罪犯減刑條例第2條第1項第3款、第7條，刑法施行法第
    1條之1第1項、第2項前段，判決如主文。
本案經檢察官郭進昌到庭執行職務。
中    華    民    國    97    年    9     月    23    日
                  交通法庭審判長法    官  黃惠玲
                                法    官  林佑珊
                                法    官  蔡欣怡
不得上訴。
以上正本證明與原本無異。
中    華    民    國    97    年    9     月    23    日
                                書 記 官  劉怡芳
附錄本案論罪科刑法條全文：
刑法第284條第1項
因過失傷害人者，處六月以下有期徒刑、拘役或五百元以下罰金
，致重傷者，處一年以下有期徒刑、拘役或四百元以下罰金。


司法院資訊處製作；財團法人民間司法改革基金會備份。
